臺灣高等法院刑事判決
109年度上易字第1823號
上  訴  人  臺灣新竹地方檢察署檢察官
被      告  劉沁宜


                    （現於法務部○○○○○○○○○執行                      中）
上列上訴人因被告犯竊盜案件，不服臺灣新竹地方法院108年度
易字第751號，中華民國109年6月30日第一審判決（起訴案號：
臺灣新竹地方檢察署108年度偵字第2125號、108年度少連偵字第
20號、108年度偵字第2257號），提起上訴，本院判決如下：
    主  文
上訴駁回。
    理  由
一、公訴意旨略以：被告乙○○意圖為自己不法之所有，於民國10
    7年7月25日晚間6時53分許，在其前曾任職位於新竹縣○○鄉○
    ○路000號之溫州大餛飩老虎麵店內，趁其向店家借用廁所之
    際，徒手竊取告訴人甲○○所有放置於店內倉庫內之粉紅色薄
    外套1件及黑色手提包1個（內有黑色皮質長夾1個、現金120
    0元、身分證2張、健保卡2張、提款卡4張、存摺4本、印章1
    顆、汽機車及住家鑰匙1串等物【價值合計為6790元】），
    得手後放入其隨身攜帶之橘色購物袋內離去，因認被告涉犯
    修正前刑法第320條第1項之竊盜罪嫌（原審判決有罪部分未
    經上訴，非本案審理範圍）。
二、按犯罪事實應依證據認定之，無證據不得認定犯罪事實，刑
    事訴訟法第154條第2項定有明文。此所謂認定犯罪事實之證
    據，無論其為直接或間接證據，均須達於通常一般人均不致
    有所懷疑，而得確信其為真實之程度，始得據為有罪之認定
    ，若其關於被告是否犯罪之證明未能達此程度，而有合理性
    懷疑之存在，致使無法形成有罪之確信，根據「罪證有疑、
    利於被告」之證據法則，即不得遽為不利被告之認定。又告
    訴人之告訴，係以使被告受刑事訴追為目的，是其陳述是否
    與事實相符，仍應調查其他證據以資審認（最高法院76年台
    上字第4986號判例、50年台上字第1300號判例參照）。
三、公訴意旨認被告涉犯竊盜罪嫌，係以被告供述當日曾前往該
    店等語、證人即告訴人甲○○之指訴、監視錄影暨翻拍照片為
    主要論據。訊據被告坦承有於前揭時間至上開麵店內購買餐
    點，並於等待製作餐點過程中進入該店內後方等情，惟堅詞
    否認有何竊盜犯行，辯稱：我是要進去店內後方借用廁所，
    要進去小門之前，右邊有1 個娃娃椅，我就脫下安全帽放在
    那裡，然後從小門走進去上廁所，我沒有進去倉庫，也沒有
    竊取甲○○所有財物等語。
四、經查：
　㈠告訴人甲○○在新竹縣○○鄉○○路000號之麵店上班，當日（107
    年7月25日）將粉紅色薄外套1件及黑色手提包1個（內有黑
    色皮質長夾1個、現金1200元、身分證2張、健保卡2張、提
    款卡4張、存摺4本、印章1顆、汽機車及住家鑰匙1串）放在
    店後方倉庫中的紙箱裡面，當日下午4、5時許還有看到，但
    到晚間8時許發現遭竊等情，固據證人即告訴人於警詢及原
    審審理時證述明確，但此僅能證明告訴人之物品遭竊之事實
    ，因行竊過程並無證人目擊，且倉庫現場亦無裝設監視器，
    是否為被告所為，尚屬不明。
　㈡又當日晚間6時53分許，被告有至上開溫州大餛飩老虎麵店購
    買餐點，並於等候過程中，從該麵店內通往後方倉庫及廁所
    之小門走進去等情，經被告坦承在卷，並經證人甲○○於警詢
    、偵查及原審審理時證述甚詳，且有現場監視器畫面翻拍照
    片6張附卷足佐（偵字第2125號卷第13至15頁）。惟證人甲○
    ○於原審審理時亦證稱：我有看監視器，客人進進出出的，
    因為客人要往那個門的走道走進去上廁所，我不能肯定說被
    告進倉庫，她就是從用餐的那個門進去了等語（原審易字第
    751號卷第210頁、第212頁、第222至223頁），則自告訴人
    遭竊前最後確認財物之時間到同日晚間8時許發覺遭竊，間
    隔長達3、4個小時之久，這段期間並非僅有被告進出該可通
    往倉庫之小門，自無法排除他人行竊之可能性。雖證人甲○○
    證述：我看到監視器裡進進出出的客人，除被告外，也沒有
    大包小包，她當時提的所有袋子也直接帶進去，後面出來時
    從監視器可以看到她的手提袋是鼓鼓的等語在卷（原審易字
    第751號卷第210至212頁），然觀諸案發當時之監視器翻拍
    照片內容（偵字第2125號卷第13至15頁），被告於當日晚間
    6時50分許被告手提橘色袋子及黑色手提包進入店內時，該
    橘色袋子已裝有物品，並非空袋，至同日晚間7時左右被告
    步出該店時，該橘色提袋仍裝有物品，客觀上已難明確辨別
    前後有何顯著變化（例如從空袋到裝有物品，或從裝極少物
    品到滿溢之狀態），且平面錄影之攝錄角度、光線均會影響
    所呈現之影像，被告提拿施力之方式也會影響軟質塑膠袋之
    外型，則所謂袋子較扁或較鼓較飽滿之形容，實則參雜告訴
    人主觀意見，無從引為不利於被告之認定。
　㈢被告自警詢、偵訊、原審及本院審理時，始終否認本件竊盜
    犯行，且未起獲任何告訴人遭竊之物品或有被告持用該等遭
    竊證件、提款卡等物品之紀錄，依檢察官所舉上揭事證，被
    告是否為本案下手行竊之人，尚非無疑，復無其他積極證據
    足以證明被告有公訴意旨所指竊盜犯行，此部分不能證明被
    告犯罪，自應諭知無罪。
五、駁回上訴之說明
　㈠原審經審理後，認依檢察官所提證據資料，不能證明被告犯
    罪，而為被告無罪之諭知，核無不合，應予維持。
　㈡檢察官上訴意旨略以：依監視錄影畫面，被告進入小門後到
    再次出來，僅不到2分鐘時間，被告能否於此短暫時間內完
    成如廁舉動，顯然有疑，且被告自承其手上橘色購物袋裝的
    是兩天的換洗衣服，又何須大包小包帶入廁所，造成如廁不
    便？是被告辯稱當天僅是去借廁所云云，並不可採。再者，
    告訴人向來將外套及手提包藏於麵店倉庫內裝紙碗的固定紙
    箱內，而案發時該倉庫並無明顯之翻動痕跡，若非熟悉告訴
    人放置習慣之人，應不會無端進入倉庫，且不經翻找即能精
    準竊取告訴人包包。末以告訴人遭竊之物為粉紅色薄外套1
    件、手提包1個，手提包長約23公分、寬約18公分、厚約9公
    分，無法藏放在衣服或口袋內，而案發之期間內，雖有其他
    客人進出小門，然僅被告一人是帶著大包小包，意即僅被告
    有機會利用其所攜帶之橘色購物袋將告訴人物品放入袋中攜
    出，況被告走出小門後，手上所提橘色袋子寬度，確已較鼓
    較飽滿，堪認本件竊盜係被告所為。為此，請撤銷原判決，
    另為適法判決等語。經查：證人甲○○於原審審理時證稱：老
    闆並沒有提供固定安全的地方讓員工放私人財物，員工上班
    時就隨便放，有的放廁所過去旁邊的小房間，也是沒有鎖的
    ，我是直接放倉庫，當天也有另一個同事將斜背包放在紙箱
    上，斜背包裡面只有一個卡片，沒有被拿等語（原審易字第
    751號卷第218頁、第224頁）。是此員工放置私人財物之方
    式，非僅告訴人與被告知悉之秘密事項，無法憑以特定被告
    為犯罪行為人。再者，被告基於不自證己罪原則，既無供述
    義務，亦不負自證清白之責任，不能因被告未提出證據資料
    證明其無罪，而認定有罪，縱其否認犯罪事實所持辯解不能
    成立，除有確實證據足以證明對被告犯罪已無合理懷疑外，
    不得遽為有罪之認定。本案檢察官所提積極證據已有不足，
    不論被告借用廁所之辯詞是否可採，並不能因此反論被告成
    立犯罪。又本案自告訴人遭竊前最後確認財物之時間到同日
    晚間8時許發覺遭竊，間隔長達3、4個小時之久，證人甲○○
    於原審審理時雖證稱看過監視器，僅有被告大包小包的進出
    小門等語，但證人對於在何時地觀看監視錄影畫面，先稱與
    老闆一起看，又稱聽老闆說她在家裡有在看，我有點忘記了
    等語，又稱老闆有傳給我，忘記是不是一起看等語（原審易
    字第751號卷第210頁），其是否確實仔細看完長達四小時之
    錄影畫面，證詞非無瑕疵可指，而卷內所存監視錄影畫面僅
    節錄被告出現之該時段，並無全部時段之完整錄影畫面，有
    該監視錄影檔案及警製報告（偵字第2125號卷第56頁）可稽
    ，僅憑告訴人不利於被告之指證，無法認定長達4小時之時
    間內僅被告具行竊可能之事實。又本案既然未當場起獲告訴
    人遭竊物品，袋子是否鼓起又涉及個人意見判斷，均如前述
    ，檢察官以被告之橘色提袋內裝有告訴人遭竊物品云云，難
    認有據。綜上，檢察官上訴仍執原審已詳予斟酌之證據，對
    於原判決已說明事項及採證認事職權之適法行使，逕為相異
    之評價，復未提出其他積極證據證明被告確有此部分竊盜之
    犯行，尚難說服本院為不利於被告之認定，其上訴為無理由
    ，應予駁回。
據上論斷，應依刑事訴訟法第368條，判決如主文。
本案經檢察官黃翊雯提起公訴，檢察官黃怡文提起上訴，檢察官
王正皓到庭執行職務。
中　　華　　民　　國　　109 　年　　11　　月　　30　　日
                  刑事第六庭  審判長法　官  劉方慈
                                    法　官  朱嘉川
                                    法　官  許曉微
以上正本證明與原本無異。
不得上訴。
                                    書記官  徐仁豐
中　　華　　民　　國　　109 　年　　11　　月　　30　　日